【裁判字號】    90,上易,1845
【裁判日期】    901228
【裁判案由】    侵占
【裁判全文】
臺灣高等法院臺南分院刑事判決                                        行股
    上  訴  人
    即  被  告  甲  ○  ○
右上訴人因侵占案件，不服臺灣臺南地方法院九十年度易緝字第八０號中華民國九十
年九月二十七日第一審判決（起訴案號：臺灣臺南地方法院檢察署八十八年度偵緝字
第一一三一號），提起上訴，本院判決如左：
    主      文
原判決撤銷。
甲○○連續意圖為自己不法之所有，而侵占對於業務上所持有之物，處有期徒刑玖月
。
    事      實
甲○○自民國（下同）八十六年七月十六日起，受僱於「漢衛大樓管理顧問股份有限
公司」（下稱漢衛公司），先後擔任保全員、保全主任之職，負責臺南市○○路三五
八號「皇龍第一園」大樓之保全行政及代收大樓管理費等業務，為執行業務之人，竟
基於意圖為自己不法所有之概括犯意，自八十八年六月四日起，至同年月二十七日止
，連續將保全班長向該大樓住戶收取轉交其持有之管理費，共新臺幣（下同）四十二
萬四千七百七十八元，未依規定繳回漢衛公司，而予以侵吞入己私自挪用，嗣經漢衛
公司與該大樓管理委員會核對管理費用細目，始查知上情。案經漢衛公司訴由臺灣臺
南地方法院檢察署檢察官偵查起訴。
    理      由
一、訊據上訴人即被告甲○○，固不諱言未將上開管理費繳回告訴人漢衛公司之事實
    ；惟矢口否認有何業務侵占之犯行，並辯稱：其任職期間均有按時繳交管理費，
    本件係因其用所收之管理費代墊上開大樓之工程費十餘萬元，然因收據已遺失無
    法憑供對帳，餘二十餘萬元尚在其保管中，祇因告訴人稱案已起訴待法院判決後
    再一次清償，其確無為自己不法所有之侵占犯意云云。然查被告如何為右揭侵占
    之犯罪事實，已據告訴人之代理人龔春發在偵查中指訴不移（見偵查卷第十七頁
    ），並據證人即保全班長黃夢雄、陳芝瑞、吳進福三人，分別在警訊或原審偵審
    中一致證稱：伊等係「皇龍第一園」班長，向住戶所收管理費均有交給被告等語
    （見警卷第三頁、偵查卷第十六頁、原審卷第五十八頁），及證人即保全課長林
    克翔在原審偵審中證稱：伊係保全課長，發現被告未繳回費用，經核對扣除代墊
    有收據部分外，共挪用四十餘萬元等語（見偵查卷第十五頁、原審卷第五十八頁
    ），及證人即上開大樓管理委員會委員林哲生在原審證稱：伊係委員，曾請被告
    先從管理費支付電梯、機械保養費用，代付均有紀錄等語（見原審卷第四十七頁
    ）各在卷，且有上開大樓之住戶管理費繳交簽認簿、財務報表、管理費收支結餘
    等資料，存於原審偵審案卷足稽。復按被告職司上開大樓之保全主任職務，對於
    收支款項，理當立據分明，以取信於漢衛公司，豈有支出費用而未留收據憑以對
    帳之理，且依上開證人所言，被告代墊款項有據部分，均已對帳核銷，而被告復
    稱無法再取據證明，顯見其稱十餘萬元無據代墊云者，當為其所私自挪用無疑。
    又其另稱尚保管有二十餘萬元部分，微論已與其在原審自承侵占該二十餘萬元等
    語不符（見原審卷第四十七頁），且其亦迄未能提出該二十餘萬元現款憑信，況
    告訴人能及早取回該款，當可減少損失，衡情豈有於被告欲先繳回時，告訴人予
    以拒絕而必俟訴訟結案後再處理之理，此亦足見該二十餘萬元同為被告所侵吞
    至明。綜上足認被告所辯前情，要屬畏罪卸責之飾詞，無足取信。本件事證已臻
    明確，被告之犯行洵堪認定，應予依法論科。
二、查被告既自承受僱於告訴人執行保全管理及收取管理費之業務，自係執行業務之
    人，乃竟將其執行業務所持有應繳回告訴人之管理費，以易持有為所有之意思，
    予以侵吞入己私下挪用，核係犯刑法第三百三十六條第二項之業務侵占罪。其先
    後多次業務侵占犯行，時間緊接，犯罪構成要件相同，顯係基於概括犯意反覆為
    之，應依連續犯規定以一罪論，並依法加重其刑。原審據予論罪科刑，固非無見
    ；惟查原判決疏未依連續犯處斷，尚有未當。被告上訴意旨，否認犯罪，指摘原
    判決不當，雖無足取；惟原判決既有可議，自應由本院將原判決予以撤銷改判。
    爰審酌被告之素行、犯罪之動機、目的、方法、告訴人所受損害、及其犯後態度
    等一切情狀，對其改量處有期徒刑九月，以資懲儆。又因原判決適用法條不當而
    撤銷，本院自得諭知較重於原判決之刑。
三、據上論斷，應依刑事訴訟法第三百六十九條第一項前段、第三百六十四條、第三
    百七十條但書、第二百九十九條第一項前段，刑法第五十六條、第三百三十六條
    第二項，罰金罰鍰提高標準條例第一條前段，判決如主文。
本案經檢察官曾顯智到庭執行職務。
中      華      民      國    九十      年     十二     月    二十八    日
                                  臺灣高等法院臺南分院刑事第二庭
                                      審判長法官  游  明  仁
                                            法官  蘇  重  信
                                            法官  林  永  茂
右正本證明與原本無異。
不得上訴。
                                      法院書記官  劉  岳  文
中      華      民      國    九十      年     十二     月    二十八    日
刑法第三百三十六條第二項：
對於業務上所持有之物，犯前條第一項之罪者，處六月上五年以下有期徒刑，得併科
三千元以下罰金。


司法院資訊處製作；財團法人民間司法改革基金會備份。
